臺灣高等法院刑事判決
111年度上易字第266號
上  訴  人  臺灣桃園地方檢察署檢察官 
被      告  葉佳怡




選任辯護人  程光儀律師
上列上訴人因被告詐欺案件，不服臺灣桃園地方法院110年度簡
上字第281號，中華民國110年12月15日第一審判決（起訴案號：
臺灣桃園地方檢察署109年度偵緝字第556號，移送併辦案號：臺
灣桃園地方檢察署109年度偵字第15865號），提起上訴，本院判
決如下：
    主    文
原判決撤銷。
丙○○幫助犯洗錢防制法第十四條第一項之一般洗錢罪，處有期徒
刑貳月，併科罰金新臺幣參仟元，罰金如易服勞役，以新臺幣壹
仟元折算壹日。緩刑貳年。
    犯罪事實
一、丙○○依其社會生活之通常經驗與智識思慮，雖能預見任意將
    其所有之虛擬貨幣比特幣電子錢包交付他人，有遭他人利用
    作為財產犯罪所得財物匯入及提領工具之可能，並藉此達到
    掩飾詐欺犯罪所得去向之目的，使犯罪查緝更形困難，進而
    對該詐欺取財正犯所實行之詐欺取財及掩飾該詐欺犯罪所得
    去向之洗錢罪正犯行施以一定助力，仍基於縱令他人以其所
    申辦之比特幣電子錢包實行詐欺取財犯行、掩飾詐欺犯罪所
    得去向，亦均不違其本意之幫助犯意，經友人丁○○【丁○○所
    涉幫助洗錢部分，業經臺灣桃園地方法院以109年度易字第9
    53號判處有期徒刑2月，併科罰金新臺幣(下同)1萬5,000元
    在案】之請託下，即於民國108年7月23日16時41分許以自身
    之國民身分證、健保卡及電子郵件信箱申辦比特幣電子錢包
    （下稱本案比特幣電子錢包）後，並於108年7月26日前某時
    許，將本案比特幣電子錢包交予丁○○。丁○○取得本案比特幣
    電子錢包後，旋提供予某真實姓名年籍不詳之成年人（無證
    據證明為3人以上，亦無證據證明為未成年之人，下稱不詳
    人士），以換取金錢。而以此方式提供本案比特幣電子錢包
    予該不詳人士使用而幫助其遂行詐欺取財及洗錢之犯罪行為
    。嗣該不詳人士取得本案比特幣電子錢包後，即意圖為自己
    不法所有，基於詐欺取財及洗錢之犯意聯絡，於附表「詐欺
    時間及方式」欄所示之時間、方式，向甲○○、乙○○施行詐術
    ，致甲○○、乙○○信以為真而陷於錯誤，於附表「匯款時間」
    欄所示時間，以詐騙集團提供之交易電話0000000000號【超
    商比特幣交易模式為使用超商繳費機，輸入電話號碼及密碼
    （此為購買者自行設定），列印帳單櫃檯繳費，繳完費5分
    鐘之內會收到手機簡訊，點選手機簡訊連結，輸入登入帳號
    （即丙○○前開電子郵件信箱）及本案比特幣電子錢包密碼，
    進入本案比特幣電子錢包，選擇入帳帳戶後，輸入訂單編號
    及密碼（此為前開購買者自行設定之密碼），接收或發送至
    指定之比特幣電子錢包】，購買如附表所示金額之比特幣後
    ，發送至不詳之電子錢包。嗣甲○○、乙○○發覺有異報警處理
    ，始循線查悉上情。
二、案經甲○○訴由屏東縣政府警察局東港分局報告臺灣屏東地方
    檢察署（下稱屏東地檢）檢察官陳請臺灣高等檢察署檢察長
    核轉臺灣桃園地方檢察署（下稱桃園地檢）檢察官偵查起訴
    及乙○○訴由新北市政府警察局中和分局報告臺灣新北地方檢
    察署（下稱新北地檢）陳請臺灣高等檢察署檢察長核轉桃園
    地檢檢察官移送併辦。
    理  由
一、證據能力：
　　本院引用被告以外之人於審判外之陳述，業經檢察官、被告
    及其辯護人於本院審理程序時均未爭執其證據能力（本院卷
    第49至51頁），本院審酌該等證據作成之情況，核無違法取
    證或其他瑕疵，且與待證事實具有關聯性，認為以之作為證
    據為適當，依刑事訴訟法第159條之5規定，均有證據能力。
    其餘認定本案犯罪事實之非供述證據，查無違反法定程序取
    得之情，依刑事訴訟法第158條之4規定反面解釋，亦具有證
    據能力。至被告辯護人爭執被告於109年4月30日自白之證據
    能力，惟本院並未採為本案證據，自毋庸就其有無證據能力
    為論述，附予敘明。
二、認定犯罪事實所憑之證據及其認定之理由：
(一)訊據被告固坦承依友人丁○○之請託申辦本案比特幣電子錢包
    ，並交予丁○○等事實，惟仍否認有幫助詐欺取財、幫助洗錢
    等犯行，辯稱：我沒有做上開那些詐取他人錢財的事情。當
    初辦的時候我不知道是辦比特幣帳戶，是後面接到通知才知
    道那是比特幣帳戶，我當下要去改密碼，密碼已經遭丁○○改
    掉了，後來我跟丁○○吵了一架才把信箱密碼拿回來，更改信
    箱密碼，但我沒有把帳戶密碼改掉。我以為要信箱認證或手
    機認證才能使用，所以我改了信箱密碼之後，我以為丁○○就
    不能透過我的信箱認證，才沒有再理會。我以為丁○○要自己
    用，我不知道丁○○會給別人用，他們做這些（指詐騙行為）
    我也不知道，是之後我收到通緝通知，才知道這個案件，我
    沒有想過要幫助詐欺，我自己都不知道比特幣要怎麼用等語
    。辯護人則為被告辯稱：檢察官認為被告對所謂比特幣為一
    般社會大眾瞭解及知悉，這是一種推論，而且與社會事實不
    符，在社會上除非對金融交易比較瞭解的從業人員才會知道
    如何運作及使用，在現今社會比特幣並非為一般社會大眾所
    知悉，再者，其如何使用、申請帳戶也難認一般人就此種交
    易模式可以瞭解，衡諸一般民眾在這種虛擬貨幣僅聽說有比
    特幣這種東西，但實際問如何交易、如何申請，應該多數人
    都不知道，再者，被告當時聽信丁○○所稱這只是一個帳號，
    而非是一個所謂電子錢包，被告從頭到尾均不知悉或許被告
    有疏失，檢察官未能證明被告確實有上述的不確定故意，僅
    以推論認被告觸犯上開罪嫌，考量被告知識不高，並非專業
    金融從業人員，僅是一般市井小民，對於所謂何為比特幣、
    電子錢包，在他社會經驗，生活範圍無從，也無須做為生活
    上所必須使用的工具，未能預見本案比特幣電子錢包供他人
    非法使用之情形，為被告無罪之判決等語。
(二)本案被告依丁○○之請託申辦本案比特幣電子錢包並交予丁○○
    ，經丁○○將本案比特幣電子錢包提供予不詳人士後，該不詳
    人士即以附表「詐欺時間及方式」欄所示之時間、方式，向
    甲○○、乙○○施行詐術，致甲○○、乙○○信以為真而陷於錯誤，
    於附表「匯款時間」欄所示時間，以詐騙集團提供之本案比
    特幣電子錢包帳號購買如附表所示金額之比特幣，發送至不
    詳之電子錢包等情，為被告所不否認（桃園地檢109年度偵
    緝字第556號偵查卷，下稱偵緝卷，第32頁；原審110年度簡
    上字第281號卷，下稱原審簡上卷，卷一第46頁），另經證
    人丁○○於偵查時之證述（偵緝卷第32頁）大致相符，並有證
    人即被害人甲○○於警詢及偵查時（屏東縣政府警察局東港分
    局東警偵字第10831519400號刑案偵查卷，下稱警卷，第13
    至19頁；屏東地檢108年度偵字第8874號偵查卷，下稱偵887
    4卷，第13頁）、告訴人乙○○於警詢時（新北地檢109年度偵
    字第9962號偵查卷，下稱偵9962卷，第5至6頁）之指證在卷
    可憑，此外，復有被告丙○○申辦比特幣電子錢包資料、登入
    紀錄、電子錢包交易明細、超商客戶聯明細照片（警卷第43
    至49頁）、屏東縣政府警察局東港分局興龍派出所受理各類
    案件紀錄表、受理刑事案件報案三聯單（報案人：甲○○）（
    警卷第111、113頁）、內政部警政署反詐騙案件紀錄表（偵
    9962卷第9頁）、全家便利商店虛擬繳費明細（偵9962卷第1
    0頁）、警政署知識聯網-165反詐騙系統平台投單畫面擷圖
    （偵9962卷第12頁）、被告丙○○申請比特幣電子錢包明細資
    料暨身分證、健保卡、親自手持身分證照片、電子錢包交易
    明細（乙○○）（偵9962卷第13至16頁背面）等在卷可按，此
    部分事實，首堪認定。
(三)被告固以其不知所申辦為本案比特幣電子錢包，不知道丁○○
    會給別人用，且其業已更改電子郵件信箱密碼，並無幫助詐
    欺或幫助洗錢之故意為辯，惟查：
 1、依被告申請本案比特幣電子錢包之資料及證人丁○○之證述，
    被告於申辦之初即已明知其所申請為本案比特幣電子錢包：
　　查被告於申辦本案比特幣電子錢包之時，已持其身分證及載
    有「申請BitoEX帳號使用」字樣之紙條拍照上傳後申請，有
    被告申請比特幣電子錢包明細資料暨身分證、健保卡、親自
    手持身分證照片可憑（偵9962卷第13頁），核與證人丁○○於
    偵查時證稱：我叫被告申辦比特幣帳戶交給我等語（偵緝卷
    第32頁）相符一致，是被告於申辦初時既係受丁○○明確請託
    開立比特幣電子錢包，並手持身分證件及載有「申請BitoEX
    帳號使用」字樣之紙條拍照申請，顯見被告確實知悉其所申
    辦為本案比特幣電子錢包；抑有進者，被告於原審時亦供稱
    ：我在申請的時候就是要透過我的信箱去收驗證碼才能操作
    ，我看到確認訊息上面有寫是比特幣帳戶，我問她說為什麼
    要辦比特幣帳戶，她說要賺還客人的錢，我說你自己不能用
    嗎，她說他自己有前科，信用受損，辦了不好操作，所以我
    才幫她辦等語（原審簡上卷二第33、65頁），是被告於申辦
    本案比特幣電子錢包時，於收受申辦確認訊息時亦知悉其所
    申辦為比特幣電子錢包，且亦曾向證人丁○○詢以為何要辦理
    比特幣電子錢包等情，益徵被告於提供資料申請帳戶時業已
    知悉其所申辦為本案比特幣電子錢包。則被告辯稱不知所申
    辦為本案比特幣電子錢包云云，顯與事實不符，自非可採，
    先予說明。
 2、又依被告之供述及證人丁○○之證述，被告主觀上明知本案比
    特幣電子錢包係丁○○係為供他人之用：
　  依被告於偵查時自陳：丁○○跟我借帳戶時是跟我說她欠錢，
    問我有沒有錢可以借，之後問我可不可以辦帳戶給她，她可
    以拿來換錢還人等語（偵緝卷第32頁），於本院審理時供稱
    ：丁○○打電話給我跟我說可不可以辦理帳戶給她，讓她還錢
    給別人，我有問她為什麼不自己辦理，她說她有辦理了，但
    是等級不夠、沒有辦法交易現金等語（本院卷第54頁）；核
    與證人丁○○於偵查時證述：我叫被告申辦比特幣帳戶後交給
    我，我再轉交給他人，我有跟被告說我欠人家錢，我請被告
    幫我，我可以獲利3,000元等語（偵緝卷第32頁），被告於
    申辦本案比特幣電子錢包時，既經丁○○告知係為交予他人使
    用並可因此獲利3,000元，則被告主觀上已知交付予丁○○之
    物係可供換價之電子裝置無誤。
 3、被告主觀上可預見如將電子錢包資料提供名義人以外之第三
    人使用，可能作為犯罪分子供作財產犯罪用途，對他人實施
    詐欺取財、收取所得款項，並於取得贓款及掩飾犯行不易遭
    人追查之工具，仍不予防免，持續遵照指示辦理提款卡密碼
    變更、帳戶資料之交寄，則其具有幫助詐欺取財、幫助掩飾
    、隱匿特定犯罪所得而洗錢之不確定故意：
　⑴洗錢防制法之立法目的，在於防範及制止因犯第3條所列之特
    定犯罪而取得或變得之財物或財產上利益及其之孳息，藉由
    包含處置（即將特定犯罪所得直接予以移轉或變更）、分層
    化（即以迂迴層轉、化整為零之多層化包裝方式，掩飾或隱
    匿特定犯罪所得）及整合（即收受、持有或使用他人之特定
    犯罪所得，使之回流至正常金融體系，而得以合法利用享受
    ）等各階段之洗錢行為，使其形式上轉換成為合法來源，以
    掩飾或切斷特定犯罪所得與犯罪之關聯性，而藉以逃避追訴
    、處罰。參酌洗錢防制法第3條、第4條第2項立法說明等旨
    ，特定犯罪僅係洗錢行為之「不法原因聯結」，即特定犯罪
    之「存在」及「利得」，僅係一般洗錢罪得以遂行之情狀，
    而非該罪之構成要件行為。特定犯罪之既遂與否和洗錢行為
    之實行間，不具有時間先後之必然性，只要行為人實行洗錢
    行為，在後續因果歷程中可以實現掩飾、隱匿特定犯罪所得
    之效果，即得以成立一般洗錢罪，並不以「特定犯罪已發生
    」或「特定犯罪所得已產生」為必要。再洗錢防制法第2條
    修正之立法說明第4點，已敘明有關是否成立該條第3款洗錢
    行為之判斷重點「在於主觀上是否明知或可得而知所收受、
    持有」，即不以「明知」為限。幫助犯之故意，行為人只要
    概略認識該特定犯罪之不法內涵即可，無庸過於瞭解正犯行
    為之細節或具體內容。金融帳戶乃個人理財工具，依我國現
    狀，申設金融帳戶並無任何特殊限制，且可於不同之金融機
    構申請多數帳戶使用，是依一般人之社會通念，若見他人不
    以自己名義申請帳戶，反而收購或借用別人之金融帳戶以供
    使用，並要求提供提款卡及告知密碼，則提供金融帳戶者主
    觀上如認識該帳戶可能作為對方收受、提領特定犯罪所得使
    用，對方提領後會產生遮斷金流以逃避國家追訴、處罰之效
    果，仍基於幫助之犯意，而提供該帳戶之提款卡及密碼，以
    利洗錢實行，仍可成立一般洗錢罪之幫助犯（最高法院刑事
    大法庭108年度台上大字第3101號裁定參照）。
　⑵經查：
　①本件依被告係由其親自申辦並得以順利申辦比特幣電子錢包
    ，整體申辦過程必然為被告所知悉，而申辦比特幣電子錢包
    並無任何限制，任何人均得以自己的身分證、健保卡、行動
    電話門號、電子郵件及銀行帳戶向有提供比特幣電子錢包之
    線上服務商申辦，因此一般人申請比特幣電子錢包極為便易
    ，並無使用他人比特幣電子錢包之必要，是以除非充作犯罪
    使用，並藉此躲避警方追緝，一般正常使用之比特幣電子錢
    包，並無向他人借用帳戶之必要。又近年比特幣等虛擬貨幣
    之流通、炒作，業經坊間報章雜誌及新聞媒體多所報導及再
    三披露，亦即比特幣為具有一定價值之虛擬貨幣為公眾週知
    之事實，是倘若有藉端向他人蒐集比特幣電子錢包者，依通
    常社會經驗，當就其是否為合法用途存疑，而一般人依通常
    生活認知皆可知悉應妥慎保管自身金融資料（含虛擬貨幣之
    電子錢包），以免帳戶遭他人作為從事不法犯行之工具之認
    識。則苟有使用比特幣電子錢包之人不自己申辦，且與本人
    無親密或特殊關係，竟以提供金錢為對價向索要比特幣電子
    錢包使用，放任自身比特幣電子錢包供陌生人使用，毫不加
    以管控之客觀行為，此即張顯行為人主觀上係依一般社會生
    活經驗，縱然行為人預見比特幣電子錢包之提供有遭犯罪集
    團利用作為詐欺取財轉帳匯款及掩飾、隱匿特定犯罪所得而
    洗錢等淪為犯罪工具之可能，仍基於縱生此結果亦不違背其
    本意之幫助他人詐欺取財及洗錢之不確定故意。
　②本件被告於案發時係年滿28歲之成年人，依其於本院審理時
    自陳：高職肄業，曾做過檳榔攤，現在熱處理廠擔任作業員
    等語（本院卷第55頁），則被告並非全無社會歷練之人；復
    依被告於偵查時供稱：她跟我說她欠錢，先問我有沒有錢可
    以借，之後問我可不可以辦帳戶給她，她可以拿來換錢還人
    （偵緝卷第32頁），再於原審審理時供稱：我問她說為什麼
    要辦比特幣帳戶，她說她要賺還客人的錢，我說你自己不能
    用嗎，她說她自己有前科，信用受損，辦了不好操作，所以
    我才幫她辦等語（原審簡上卷二第65頁）；又於本院審理時
    供稱：我有問她為什麼不自己辦理，她說她有辦理了，但是
    她的等級不夠、沒有辦法交易現金等語（本院卷第54頁），
    是被告於設立帳戶之初，丁○○業已告知其因前科、信用等因
    素致等級不足，無法進行現金交易而委請被告申請帳戶，且
    丁○○要將之變價換錢等節至明，足徵被告對於其所交付之帳
    號或帳戶係供現金或貨幣交易之帳戶資料，為有價值之電子
    裝置等情有所認識，且主觀上已預見其所辦理之本案比特幣
    電子錢包交予丁○○後將遭丁○○變價換錢，自有遭陌生人利用
    作為非法匯款使用即作為犯罪工具之可能，仍出於僥倖之心
    態，放任本案比特幣電子錢包供陌生人使用之舉措，是被告
    應知交付本案比特幣電子錢包予不相識之人，該金融帳戶可
    能遭不法集團使用，則被告具有縱生此結果亦不違背其本意
    之幫助他人犯詐欺取財罪之不確定故意之主觀要件，足堪認
    定。
　③再被告提供其本案比特幣電子錢包交予丁○○輾轉交付予不詳
    人士，俾由該不詳人士向如附表所示之告訴人施用詐術詐取
    財物，而犯詐欺取財之特定犯罪，則被告提供本案比特幣電
    子錢包作為收受詐騙款項之人頭帳戶，並經該不詳人士轉匯
    ，足以製造金流斷點，掩飾、隱匿上開犯罪所得之去向，藉
    此逃避司法追訴、處罰，於正犯應成立一般洗錢罪。而被告
    對於提供本案比特幣電子錢包可能被利用為詐欺取財之犯罪
    工具，確有所預見，其主觀上亦知悉該比特幣電子錢包係供
    現金或貨幣交易之帳戶資料，且為有價值之物，均如前述，
    對於本案比特幣電子錢包可能作為他人收受、提領特定犯罪
    所得，並藉由本案比特幣電子錢包製造金流斷點，規避司法
    偵查，當同可預見。是以，被告將本案比特幣電子錢包交予
    丁○○輾轉交付予不詳人士，而容任該不詳人士持以收受、提
    領特定犯罪所得使用，藉由上開帳戶掩飾、隱匿犯罪所得之
    去向，自已該當一般洗錢罪之幫助犯。本件依卷存事證，雖
    尚難證明被告知悉實行詐騙之人如何犯罪，惟該等行騙之人
    將被告交付之本案比特幣電子錢包供作提領詐騙款項之用，
    製造金流斷點，規避司法偵查，當為被告所能預見，且其發
    生顯然並不違反被告之本意，至臻明灼。
(四)被告否認不足採之理由：
 1、被告以其不知比特幣之交易模式，且業已變更其電子郵件信
    箱密碼，否認有何幫助詐欺取財或幫助洗錢犯行云云。
 2、被告於本院審理時業已明確供陳其申辦本案比特幣電子錢包
    之流程為：丁○○傳了一個連結給我，我點入連結依照指示辦
    理，然後我的手機就收到一個確認申辦的訊息，給我壹組數
    字，我依照那組數字登入，確認之後申辦就完成了。我輸入
    了我的中文名字、「設定帳號及密碼」、手機認證、信箱認
    證等語（本院卷第54至55頁），是被告明知其所申請本案比
    特幣電子錢包有另行設定帳號及密碼，且從未輸入任何電子
    郵件信箱密碼，亦即上開電子錢包與申辦帳戶所用之信箱○○○○○○○）為不同之登入密碼，申辦帳戶所用之電子郵件信箱
    僅為申辦比特幣帳戶之資料條件之一，與申辦之比特幣電子
    錢包帳戶為不同之網路工具，信箱為訊息傳遞、意見表達之
    溝通管道，電子錢包帳戶則為交易之平台，電子錢包之認證
    或交易往來紀錄固可透過電子信箱加以傳遞告知，然其二者
    間為功能不同之平台工具，此觀諸一般網路銀行帳戶之開通
    、使用可藉由電子郵件信箱或手機進行認證或作為交易訊息
    通知即明，申言之，網路銀行帳戶與電子郵件信箱之功能、
    設立目的明顯不同，被告既知其交付予丁○○之電子錢包已經
    開通，則被告事後僅變更「電子郵件信箱」密碼，而非取消
    所提供之電子錢包帳號或變更電子錢包帳號密碼以使取得之
    詐欺成員無法使用其提供予丁○○變價之電子錢包，本就無法
    回溯阻擋已開通之電子錢包之正常使用，亦無法杜絕被告申
    辦並任意交付出去之電子錢包遭違法使用之事實，此為藉由
    一般金融帳戶使用者所知且應知之事實，核與比特幣之交易
    模式為何無關，亦與被告是否確知比特幣之交易模式無涉，
    被告徒以其事後變更「電子郵件信箱」密碼，辯稱其認變更
    電子郵件信箱密碼即可防杜他人繼續使用其申辦之電子錢包
    ，明顯悖於社會生活交易常態，刻意模糊焦點，自無可採。
(五)綜上，本件事證明確，被告犯行已堪認定，應依法論科。
三、論罪科刑：
(一)按刑法上之幫助犯，係對於犯罪與正犯有共同之認識，而以
    幫助之意思，對於正犯資以助力，而未參與實施犯罪之行為
    者而言；是以，如未參與實施犯罪構成要件之行為，且係出
    於幫助之意思提供助力，即屬幫助犯，而非共同正犯。本案
    被告雖提供其本案比特幣電子錢包交予丁○○輾轉供該不詳人
    士（無證據證明為3人以上）犯詐欺取財與洗錢犯罪使用，
    然無證據證明被告與丁○○及該不詳人士間有犯意聯絡或行為
    分擔，亦無證據證明被告參與實施詐欺取財或洗錢犯行之構
    成要件行為，是被告提供本案比特幣電子錢包之行為，僅係
    對於該不詳人士為詐欺取財與洗錢犯罪之實行有所助益，而
    屬參與詐欺取財與洗錢構成要件以外之行為，自應論以幫助
    犯，而非共同正犯。
(二)罪名：
 1、核被告所為，係犯刑法第30條第1項前段、第339條第1項之
    幫助詐欺取財罪，以及刑法第30條第1項前段、洗錢防制法
    第14條第1項之幫助洗錢罪。
 2、至公訴意旨雖漏未論及被告本案所為同時犯刑法第30條第1
    項前段、洗錢防制法第14條第1項之幫助洗錢罪；另針對附
    表編號2告訴人乙○○部分，經桃園地檢以109年度偵字第1586
    5號移送併辦意旨書移送併辦，各該部分犯行與被告被訴犯
    刑法第30條第1項前段、第339條第1項之幫助詐欺取財罪之
    犯行有想像競合犯之裁判上一罪關係（詳後述），自為起訴
    效力所及，另就上開所犯幫助洗錢罪部分，業經本院於審理
    程序中當庭諭知被告（本院卷第47頁），已無礙被告防禦權
    之行使，自均得併予審理認定。
 3、又本案依現有卷證無從認定被告所幫助之詐欺成員人數已達
    3人以上，亦乏積極證據足證被告明知或可得知悉此項詐術
    細節，依「罪證有疑，罪疑唯輕」之原則，尚難認本案有刑
    法第30條第1項前段、第339條之4第1項之幫助加重詐欺取財
    罪之情形，附此敘明。
(三)想像競合：
　　被告以一次交付本案比特幣電子錢包之行為，同時幫助不詳
    人士向告訴人甲○○、乙○○施用詐術，並以購買如附表各編號
    所示價值之比特幣，以遂行詐欺取財之犯行，且於該不詳人
    士自本案比特幣電子錢包發送至不詳之電子錢包後，達到掩
    飾犯罪所得去向之目的，係一行為同時侵害數財產法益；復
    以一行為觸犯幫助詐欺取財罪及幫助一般洗錢罪，為想像競
    合犯，應依刑法第55條前段規定，從一重論以幫助一般洗錢
    罪處斷。
(四)刑之減輕事由：
 1、被告基於幫助之犯意而為非屬詐欺取財及洗錢犯行之構成要
    件行為，為幫助犯，所犯情節較正犯輕微，爰依刑法第30條
    第2項之規定，按正犯之刑減輕之。
 2、不符合洗錢防制法第16條第2項減刑之說明：
　　按犯洗錢防制法第14條、15條之罪，在偵查或審判中自白者
    ，減輕其刑，洗錢防制法第16條第2項定有明文。查被告雖
    於原審審理時坦承有為丁○○辦理帳戶（原審簡上卷二第68頁
    ），惟其始終否認知悉所申辦之本案比特幣電子錢包遭他人
    為詐欺之用（偵緝卷第5頁，原審簡上卷二第33、65、68頁
    ，本院卷第53頁），而未自白其幫助洗錢犯行，不符合洗錢
    防制法第16條第2項之減刑要件，附此說明。
四、原審未予詳察，以不能證明被告犯罪，而為其無罪之諭知，
    核有違誤，檢察官上訴意旨，指摘原判決不當，請求撤銷改
    判，為有理由，自應由本院將原判決撤銷改判，另針對附表
    編號2告訴人乙○○部分以109年度偵字第15865號移送併辦部
    分，併予審理。爰審酌被告因一時失慮，將本案比特幣電子
    錢包交予丁○○輾轉供不詳人士使用，使該不詳人士得以作為
    轉向如附表編號1、2所示各該告訴人等人詐欺取財之工具，
    其行為實值非難，參以被告犯後猶否認犯行，犯後態度並非
    良好，惟念及被告僅係因友人丁○○之請託，未獲任何利益，
    並兼衡被告自陳高職肄業之智識程度，現在熱處理廠擔任作
    業員，平均月收入2萬6,000元，離婚與前夫育有3名子女家
    庭生活經濟等一切情狀（本院卷第55至56頁），量處如主文
    第2項所示之刑，並就罰金部分諭知易服勞役之折算標準。
五、緩刑之宣告：
    緩刑向來被認為是一種刑罰的節制措施，宣告緩刑與否，乃
    法院依職權得自由裁量之事項。查被告前未曾因故意犯罪受
    有期徒刑以上刑之宣告，有前開被告前案紀錄表附卷可憑（
    本院卷第29至30頁），素行良好，其因友人丁○○之請託，一
    時失慮，未能體察其行為之嚴重性，交付本案比特幣電子錢
    包，致罹刑典，經此偵查、審判及刑罰宣告之教訓，應知所
    警惕，且被告目前有正當工作（本院卷第55頁），另參酌被
    告於原審時表示有意願與告訴人調解（原審109年度壢簡字
    第1151號卷，下稱原審壢簡卷，第21頁），惟告訴人甲○○向
    原審表示無調解意願，對被告量刑無意見，若被告符合緩刑
    條件，願意給被告緩刑自新機會等語（原審壢簡卷第25、51
    頁），告訴人乙○○則因通知未到庭，而未能與被告達成和解
    ，另表示對被告之量刑無意見等語（原審壢簡卷第53頁），
    綜上各節，堪認被告經此次罪刑宣告之教訓，當知所警惕，
    信無再犯之虞，本院因認其宣告之刑以暫不執行為適當，爰
    依刑法第74條第1項第1款規定，併予宣告緩刑2年，以啟自
    新。
六、不予沒收之說明：
　　被告為一般洗錢罪之幫助犯，無其他證據證明被告確已因幫
    助洗錢之行為實際獲得報酬而有犯罪所得，且本件卷內尚無
    證據可認被告有因提供本案比特幣電子錢包而獲有報酬之情
    ，故無從就犯罪所得宣告沒收。
據上論斷，應依刑事訴訟法第369條第1項前段、第364條、第299
條第1項前段，洗錢防制法第2條第2款、第14條第1項，刑法第11
條前段、第339條第1項、第30條、第55條、第42條第3項、第74
條第1項第1款，判決如主文。
本案經檢察官高玉奇提起公訴，檢察官黃翎樵移送併辦，檢察官
劉建良提起上訴，檢察官周啟勇到庭執行職務。
中　　華　　民　　國　　111 　年　　3 　　月　　24　　日
                  刑事第三庭    審判長法　官  張惠立
                                      法　官  鄭昱仁
                                      法　官  劉兆菊
以上正本證明與原本無異。
如不服本判決，應於收受送達後20日內向本院提出上訴書狀，其
未敘述上訴之理由者並得於提起上訴後20日內向本院補提理由書
（均須按他造當事人之人數附繕本）「切勿逕送上級法院」。
                                      書記官  陳嬿如
中　　華　　民　　國　　111 　年　　3 　　月　　24　　日
附錄：本案論罪科刑法條全文
洗錢防制法第2條
本法所稱洗錢，指下列行為：
一、意圖掩飾或隱匿特定犯罪所得來源，或使他人逃避刑事追訴
    ，而移轉或變更特定犯罪所得。
二、掩飾或隱匿特定犯罪所得之本質、來源、去向、所在、所有
    權、處分權或其他權益者。
三、收受、持有或使用他人之特定犯罪所得。
洗錢防制法第14條第1項
有第二條各款所列洗錢行為者，處7年以下有期徒刑，併科新臺
幣5百萬元以下罰金。
中華民國刑法第339條第1項
意圖為自己或第三人不法之所有，以詐術使人將本人或第三人之
物交付者，處5年以下有期徒刑、拘役或科或併科50萬元以下罰
金。
中華民國刑法第30條
幫助他人實行犯罪行為者，為幫助犯。雖他人不知幫助之情者，
亦同。
幫助犯之處罰，得按正犯之刑減輕之。

附表：
編號 告訴人 詐欺時間及方式 交易時間 購買地點 購買金額 (新臺幣) 1 甲○○ 不詳之成年人於108年7月26日23時59分許，佯稱援交需先繳錢云云，使甲○○陷於錯誤，而於「交易時間」、「購買地點」、「購買金額」欄所示之時間、地點，購買如該欄所示金額等值之比特幣。 108年7月27日17時39分 （起訴書誤載為108年7月29日15時20分，應予更正）  屏東縣○○鎮○○路0號全家超商 1萬9,975元（＋25元手續費） (交易單號97S00000000，起訴書誤載為97T00000000，應予更正)    108年7月27日19時21分 （起訴書誤載為108年7月29日15時45分，應予更正）  屏東縣○○鄉○○路0號全家超商 1萬9,975元（＋25元手續費） (交易單號97S00000000，起訴書誤載為97T00000000，應予更正) 2 乙○○  不詳之成年人於108年7月26日某時許，佯稱援交需先繳錢云云，使乙○○陷於錯誤，而於「交易時間」、「購買地點」、「購買金額」欄所示之時間、地點，購買如該欄所示金額等值之比特幣。 108年7月26日21時2許 新北市○○區○○路000巷0號全家超商 1萬8,000元(交易單號97Q00000000)